臺灣臺北地方法院民事判決　　　　　　　　　　　　　九十一年度保險字第八四號
　　原　　　告　乙○○
　　訴訟代理人　陳慶尚律師
　　　　　　　　宣玉華律師
　　被　　　告　美商康健人壽保險股份有限公司台灣分公司
　　法定代理人　甲○○
　　訴訟代理人　黃靜嘉律師
　　　　　　　　楊佩怡律師
當事人間請求給付保險金事件，本院於民國九十三年九月二十三日辯論終結，判決如
下：
    主    文
原告之訴及其假執行之聲請均駁回。
訴訟費用由原告負擔。
    事實及理由
一、原告起訴主張：原告於民國八十八年五月間向被告投保意外傷害保險，保險金額
    為新台幣（下同）二千萬元，保險期間自八十八年五月六日午夜十二時起為期一
    年。嗣原告於八十八年十二月二十六日出國至馬來西亞觀光兼訪友，詎於八十八
    年十二月三十日上午零時十五分許，自原告友人Setapak Jayb住處外出，遭兩名
    不詳身分男子強押入車後，載往一不詳地點，該二名男子竟在該不詳地點將原告
    拉出車外，動手搶奪原告隨身攜帶之小皮包，並預備搶走原告當時戴在左手之勞
    力士手錶。惟因該只勞力士手錶鎖扣甚緊，取下不易，其中一名男子遂持長刀，
    將原告左手自肘關節以下約五公分處砍斷，原告當時忍著劇痛逃約百餘公尺後，
    由住在附近民宅之華裔男子報警，並通知原告之友人陳宗文前來將原告送往就醫
    。又原告所受之斷臂傷害，屬保險契約所訂之第三級殘障，依保險契約末頁關於
    意外傷殘補償保險金及意外燒燙傷保險金之說明第一條約定，被告應按保險金額
    之百分之一按月給付傷殘補償保險金予原告，給付期限為一百個月。然經原告於
    八十九年一月六日向被告申請給付，被告竟未置理。為此，爰依保險契約之法律
    關係及保險法第三十四條之規定起訴請求被告給付等語，並聲明：（一）被告應
    給付原告一千零六十萬元，及自附表所示利息起算日起至清償日止按年息百分之
    十計算之利息。（二）原告願供擔保請准宣告假執行。
二、被告則以：原告所投保者係意外傷害保險，是原告應就「意外事故之存在」，及
    其身體所蒙受之損害，確實為該意外事故所致二者，負舉證責任。至原告所提出
    之報案筆錄及診斷證明書，均為事後依原告陳述所為之紀錄，至多僅能證明原告
    之左臂傷勢狀況，及其對傷口之處理情形，尚不足證明原告受傷之原因。又依原
    告受傷之情形，並無任何自衛傷，及原告主張之搶劫過程，該二名男子並未在車
    內行搶，而係特別要求原告下車後始強行搶劫財物，且係以懸空砍斷原告手臂之
    不便方式為之，而非命原告自行取下等情觀之，原告所述之受傷過程均有違常情
    。況原告之斷手並非無接合及恢復功能之可能，惟其竟拒絕接回斷手，顯有以不
    正當方法促使給付保險金之條件成就，其自不得請求被告給付保險金等語，資為
    抗辯。
三、本件原告主張其於八十八年五月間向被告投保意外傷害保險，保險金額為二千萬
    元，保險期間自八十八年五月六日午夜十二時起為期一年。嗣原告於八十八年十
    二月三十日上午零時十五分許，在馬來西亞遭受左手肘關節以下五公分處，遭砍
    斷之傷害，且原告所遭致之斷臂傷害，屬保險契約所訂第三級殘障之事實，業據
    其提出意外傷害保險加保申請書暨保險契約、馬來西亞外事警察局製作之報案筆
    錄及中譯文一份，醫療證明書及中譯本各二份為證（參本院卷第一二至二五頁）
    ，且為被告所不爭執，自堪信為真實。至原告另主張其於右揭時地發生斷臂傷害
    之不幸事件，乃屬系爭保險契約所約定之意外事故一節，則為被告所否認，並以
    前詞置辯。是本院應審酌者厥為系爭斷臂傷害事件究否為系爭保險契約所約定之
    意外事故？茲分述如次：
（一）按當事人主張有利於己之事實，就其事實有舉證之責任，民事訴訟法第二百七
      十七條前段定有明文。是舉證責任之分配，原則上應由主張權利人負舉證之責
      。經查，系爭保險契約第二條「保險範圍」係約定：「被保險人於本契約有效
      期間內，因遭受意外傷害事故，致其身體蒙受傷害而致殘廢或死亡時，依照本
      契約的約定給付保險金。前項所稱意外傷害事故，指非由疾病引起之外來突發
      事故。」故本件保險契約性質上係傷害保險，必須導致傷害、殘廢或死亡之外
      界原因係出於意外，始足當之。原告主張被告應給付死亡保險金，依據前開約
      定及舉證責任分配原則，自應就權利發生事實即原告遭遇外來、突發之意外事
      故並以此意外事故為其殘廢之直接、單獨原因之事實負舉證之責。又保險契約
      之請求權人欲依保險契約請求意外傷害保險金，固僅提出被保險人非自然受傷
      之證據資料即可，惟若依保險人提出之證據，依經驗及論理法則足信被保險人
      意外受傷之機率極低，則以該事故為被保險人親身經歷，從證據之接近難易點
      而言，即應由主張被保險人係意外受傷者負舉證責任。
（二）次查，原告之主張雖據其提出馬來西亞外事警察局製作之報案筆錄、醫療證明
      書及中譯文各二份為證，然上開報案筆錄，僅為原告向馬來西亞警察片面陳述
      所為之紀錄；上開診斷證明書，亦僅能證明其左手受有斷裂之傷害，尚不能作
      為證明其受傷之原因，係出於外來突發意外事故之直接證據。又原告就其至馬
      來西亞之目的及系爭意外傷害事故發生之過程均前後陳述不一，此觀原告就系
      爭傷害事故另起訴請求訴外人南山人壽保險股份有限公司、國華人壽保險股份
      有限公司、瑞士商環球瑞泰人壽保險股份有限公司台灣分公司、新光人壽保險
      股份有限公司及被告給付保險金事件，臺灣高等法院九十一年度重上字第二三
      二號判決就此部分之論述可明（參本院卷第二三三頁），並經本院調閱上開卷
      宗查核屬實。另依原告自述遭遇搶劫之受傷過程觀之，該二名歹徒持刀係為搶
      奪財物，始將其推入車內，再載往偏僻之處所行搶，惟若持刀歹徒欲搶奪原告
      之財物，於強押原告上車時，即可行搶，復於強押原告上車後，於車上亦得行
      搶，應無須駕車將原告載往另一地點後，始強拉原告下車行搶，沿途並甘冒原
      告呼救或遭人發現之風險。且歹徒如僅欲搶奪原告配戴之手錶，以歹徒二人之
      多數武力，及車輛行進之相當時間，即可輕易強取手錶，實無須將原告之左手
      肘砍斷之必要。再者，參諸被告提出訪問吉隆坡旅遊警察局偵察員Kumar警官
      、前警察總局副警長Mr.Thavanayagam、警察總局警長、警察總局首席偵察員
      （督察）R.THINAGARAN經過之訪視報告（參本院卷第六九頁）記載，原告係被
      砍三刀，且所砍之處約在同一部位（參本院卷第六九頁），然原告當時並非毫
      無知覺，亦非不知反抗，為何歹徒先後砍下三刀後，原告除左手肘斷裂傷之外
      ，並無其他抵抗之傷勢，足見原告所述之受傷過程有違常情。
（三）再查，本件原告之左手肘遭砍斷後，隨即為馬來西亞警方送至中央醫院就醫，
      而原告之左手肘遭砍斷後，亦為馬來西亞警方抵達現場十五分鐘後尋獲，復經
      冰塊初步處理後送至中央醫院，但原告卻向主治醫師Dr.V.Pathmanathan表示
      ，拒絕接回找回之左手肘，進而簽立「拋棄同意書」等情，為兩造所不爭執。
      原告雖稱因其斷臂骯髒且怕細菌感染，醫生又需利用腳筋接合，接回後兩手會
      不一樣長，始拒絕接回馬來西亞警察找回之左手云云。然依主治醫師Dr.V.Pat
      hmanathan於接受被告之訪問時表示：「當時若動手術確定可以接回斷手，只
      要在受傷九小時內，都有機會接回去。因手斷成兩截，駁接會有些困難，駁接
      後左手會比右手短約三公分，手勁也可能比較弱。但當時若不動手術者，那手
      臂百分之百失去功能，若動手術，雖不能保證能恢復百分之百的功能，但透過
      復健及種種其他醫療方法，斷手功能可由百分之二十，晉升至百分之三十，晉
      升至百分之四十，晉升至百分之五十，晉升至百分之八十」，此有被告提出且
      為原告所不爭執之訪視報告在卷足憑（見本院卷第八三至八四頁）。而一般人
      於手肘斷裂後，莫不苦求找回手肘接回，何人能忍受斷手之痛苦，原告在其左
      手肘斷裂後，僅以傷口骯髒細菌感染、需利用腳筋接合、接回後兩手會不一樣
      長為由，拒絕接回經馬來西亞警方找回之左手，顯與一般常情不符。
（四）末查，原告於本件左手肘斷裂事故發生前，先於八十八年十二月三日，支票帳
      戶成為拒絕往來戶，退票未註銷金額達四百七十萬七千元，復自八十八年十二
      月七日起，原告所持有彰化商業銀行、合作金庫銀行、荷蘭銀行、渣打銀行、
      中國信託商業銀行之信用卡，亦分別因信用貶落、消費款未繳等因素，遭強制
      停用，此有原告之財務狀況資料、財團法人金融聯合中心信用卡資訊在卷可憑
      （參本院卷第四三、四四頁）。又原告所有坐落新竹縣竹北市○○○段一○三
      九地號及台北縣中和市○○段二八張小段三八九之八地號之土地，遭債權人彰
      化商業銀行聲請假扣押，並經臺灣新竹地方法院於八十八年十二月十六日以八
      十八年度執全字第一三五三號函、臺灣板橋地方法院於八十八年十二月十三日
      以八十八年度民執全字第三二二○號函予以假扣押，亦有土地登記謄本附卷可
      考（參本院卷第四五至四八頁）。且原告另積欠合作金庫銀行三百三十五萬一
      千四百八十三元、九十六萬三千零八元；中和地區農會四百六十萬元一節，亦
      經前開臺灣高等法院九十一年重上字第二三二號給付保險金事件調查詳實（參
      本院卷第二三四頁背面），可見原告於本件左手肘斷裂之前，有財務不佳之情
      形。
（五）原告雖稱：被告所提出其訪問吉隆坡旅遊警察局偵察員Kumar警官、前警察總
      局副警長Mr.Thavanayagam、警察總局警長、警察總局首席偵察員 (督察)R.TH
      INAGARAN經過之訪視報告，已自認原告是因搶奪事故造成左手傷殘等語。惟按
      所謂「自認」係指民事訴訟當事人，在訴訟事件審理中，於準備書狀內或言詞
      辯論時或在受命法官、受託法官前，對於他造主張不利於己之事實，為承認此
      事實之陳述。故自認限於本訴訟中，如於訴訟外或他訴訟中承認他造主張之事
      實，僅得作為證據之用。查本件被告自始至終即否認原告受傷是因外來突發意
      外所致，並針對受傷情形及搶劫過程有違常情，提出諸多質疑，原告徒以被告
      所提前開訪視報告所載：「本案Su Wen Pao被砍了三刀，有三個女學生曾目睹
      Su Wen Pao右手被一名歹徒抓住，左手被另一名歹徒抓住用刀砍斷」、「警方
      調查亦顯示有三個目擊者，她們的陳述已被記載」等內容，即曲解為原告對搶
      奪事故「自認」，且馬國警訊筆錄均無該三位女學生之訊問筆錄，旅遊警察局
      偵察員Kumar亦稱「對本案印象已相當模糊」，衡情歹徒挾持原告上車駛行相
      當時間後，竟選擇有三位女學生在場睽睽目擊之下，停車行兇傷人，並不合情
      理。而馬國旅遊警察局偵察員Kumar警官、前警察總局副警長Mr.Thavanayag a
      m、警察總局警長、警察總局首席偵察員（督察）R.THINAGARAN等人之所以朝
      搶劫方向偵辦，是依循原告報案時稱自己遭搶劫所致，報案筆錄僅是原告向馬
      來西亞警察陳述所為之紀錄。另依原告自述之搶劫過程及受傷情形又有諸多如
      前述之疑點未能釐清，馬國警方之陳述也因未能逮捕嫌犯，造成於訪視報告中
      對於案發事實之陳述與原告之陳述間有諸多重大不一致之處，如：警方稱汽車
      載了「三名華人」歹徒（見本院卷第六九頁），但是原告自稱歹徒是「二名馬
      國當地人」等語，且訪視報告中復有諸多不利於原告之記載，是被告並未就原
      告因搶奪造成左手肘傷殘之事實為自認，無從為有利於原告之認定。
四、綜上所述，本件依原告主張遭遇歹徒搶奪財物之過程，前後矛盾，且有諸多不合
    理之處；而原告於其左手肘斷裂後，僅以傷口骯髒細菌感染、需利用腳筋接合、
    接回後兩手會不一樣長為由，拒絕接回左手肘，亦與一般常情不符。再參以原告
    於本件左手肘斷裂事故發生前，有上開財務不佳之情形等情，堪認原告意外受傷
    之機率極低，且原告顯有故意致其傷害無法回復之情形，揆諸首開就舉證責任分
    配之說明，本件自應由原告舉證證明就權利發生事實即其係遭遇外來、突發之意
    外事故之事實負舉證之責。然而，本件就原告主張係因於馬來西亞遭遇二名持刀
    歹徒行搶，始為歹徒砍斷左手肘之過程，尚難使法院產生本件保險事故之發生，
    係由於外來、突發之不可預料或不可抗力事故所致之確信，是自難認其主張為實
    在。從而，原告依系爭保險契約請求被告給付保險金一千零六十萬元，及自附表
    所示利息起算日起至清償日止按年息百分之十計算之利息，為無理由，應予駁回
    。又原告之訴既經駁回，其所為假執行之聲請亦失所附麗，一併駁回之。
五、兩造其餘之攻擊或防禦方法及未經援用之證據，經本院斟酌後，認為均不足以影
    響本判決之結果，自無逐一詳予論駁之必要，併此敘明。
六、訴訟費用負擔之依據：民事訴訟法第七十八條。
中　　　華　　　民　　　國　　九十三　　年　　　九　　　月　　 三十 　　日
                              民事第五庭  法  官    林秀圓
正本係照原本作成
如對本判決上訴，須於判決送達後廿日內向本院提出上訴狀
中　　　華　　　民　　　國　　九十三　　年　　　九　　　月　　 三十 　　日
                                          書記官    林蓮女
